臺灣嘉義地方法院交通事件裁定　　　　　　　　　　九十三年度交聲字第二九號
　　原處分機關　交通部公路總局嘉義區監理所
　　異　議　人　甲○○
右列異議人即受處分人因違反道路交通管理處罰條例案件，對於原處分機關交通部公
路總局嘉義區監理所中華民國九十二年十二月三日所為之處分（裁決書案號：嘉監裁
字第裁七○－ＫＡＣ三一六二九八號）聲明異議，本院裁定如左：
    主  文
異議駁回。
    理  由
一、聲明異議意旨略以：異議人即受處分人甲○○駕駛牌照號碼Ｖ九─六七七一號自
    小客車於民國九十一年十月十三日下午三時許，行經臺七十八號快速道路四十點
    七公里處，為警攔停，警員向異議人稱異議人超速，異議人請警員提出相關影像
    照片證明，而舉發之警員於無法提出證據之情形下，逕自抄錄異議人之年籍資料
    ，異議人雖當場簽名收單，並非承認警員製單舉發之事實，實務上多認交通警察
    製單舉發車輛違反道路交通管理處罰條例所列之違規事實本質上為行政處分，本
    公信力原則，應推定其舉發事實為真正，以免公務員一切行政均預留證據致使國
    家行政窒礙難行，更有甚者因該舉發單為公務員職務上製作之公文書，而採如無
    反證推定其舉發事實為真正之見解，導致人民可透過異議程序救濟員警不當舉發
    之規定形同具文，惟警察為國家機器，負責維持國家秩序，應依法行政，豈有不
    知蒐集違法證據為其責任義務，本案員警舉發本件之目的乃使異議人受交通裁罰
    ，參酌最高法院六十九年台上字第一五三一號判決，故其證詞不得做為認定異議
    人違規之唯一證據，且本案乃員警使用雷達測速器進行舉發，惟依雷達測速器並
    無雷射槍單鎖定之特性，若兩車併行，易受他車時速之干擾而失其準確性，既本
    案警員無法提出任何證據證明異議人確有超速之行為，請求撤銷原處分，為異議
    人不罰之諭知。
二、按汽車駕駛人，行車速度，超過規定之最高時速，或低於規定之最低時速，或裝
    用測速雷達感應器者，處新臺幣一千二百元以上二千四百元以下罰鍰，道路交通
    管理處罰條例第四十條第一項定有明文。
三、經查：
（一）異議人對駕駛車號Ｖ九─六七七一號自用小客車於九十一年十月十三日下午三
      時許，行經臺七十八號快速道路四十點七公里處，為警攔停，警員向異議人稱
      其已超速等情，均不爭執，本件員警使用之雷達測速器為非照相式，故於舉發
      違規當時無法照相或列印數據存證，然證人即舉發本件之雲林縣警察局交通警
      察隊警員乙○○於本院調查時證稱：舉發當時以雷達測速器測速而查獲異議人
      超速，對向亦無來車，固可肯定係異議人超速等語（見本院卷第十三頁）。證
      人乙○○僅係依法執行交通勤務之員警，其與異議人素不相識，復無仇隙，衡
      情應無甘冒觸犯偽證之罪責，故意構詞誣陷異議人之必要，故其前揭證言應值
      採信。又證人乙○○當庭提出經濟部標準檢驗局雷達測速儀檢定合格證書顯示
      ，證人使用之雷達測速儀尚於有效期限內，是其準確度應不容置疑。又交通警
      員依據道路交通管理處罰條例對違規事實予以舉發，本質上為行政處分，係公
      務員基於職務上權力，依法就特定之具體事件所為具有公法上效果之單方行政
      行為，公務員為公法上行為，原則上具有公信力，其據以依法處分之事實可認
      定為真正，是執勤員警所為之舉發，自應受到合法、正確之推定。異議人並未
      提出任何學理或法律上之說明，僅概以「使人民可透過異議程序救濟之規定形
      同具文」、「迭受民怨」欲行推翻行政處分之公信力，實無足取。本件受處分
      人既未就執勤員警之舉發有誤，提出相關證據以供調查，僅空言舉發有誤，自
      不足採。
（二）按告訴人之告訴，本以使被告受刑事追訴為目的，故其陳述是否與事實相符，
      自應調查其他證據，以資審認，苟其所為攻擊之詞，尚有瑕疵，則在此瑕疵未
      予究明以前，即不能遽採為斷罪之基礎。最高法院六十九年臺上字第一五三一
      號判決可資參照，依前開最高法院判決之意旨乃指告訴人之指述外，不得作為
      認定被告犯罪之唯一證據，本件異議人引用上開判決之意旨認交通警察之證言
      不足為異議人違規之證據，顯有誤解。
（三）綜上所述，異議人確有如裁決書所載之超速行為，從而原處分機關依據道路交
      通管理處罰條例科處異議人新台幣二千四百元並依同條例第六十三條第一項之
      規定記違規點數一點，並無違誤，本件異議人之異議為無理由，應予駁回。
四、據上論斷，應依道路交通案件處理辦法第十九條，裁定如主文。
中      華      民      國    九十三    年     十二     月    三十    日
                臺灣嘉義地方法院交通法庭
                                    法  官   康  存  真
右正本證明與原本無異。
如不服本裁定，應於裁定送達後五日內向本院提出抗告狀（應附繕本）。
中      華      民      國    九十三    年     十二     月    三十    日
                                    書記官   林  美  芳
